臺灣士林地方法院民事判決　九十一年度訴字第二一六號
　　原告即反訴被告　威達電股份有限公司
　　法定代理人　　　甲○○
　　被告即反訴原告　伯堅股份有限公司
　　法定代理人　　　乙○○
右當事人間損害賠償事件，本院判決如左：
    主    文
原告之訴及假執行之聲請均駁回。
訴訟費用由原告負擔。
反訴被告應將反訴原告所簽發，發票日為八十八年十二月三十日、台灣中小企業銀行
為擔當付款人，票號為ＡＳ0000000號，金額為新台幣二百六十萬元之支票乙
張返還反訴原告。
反訴原告其餘之訴駁回。
反訴訴訟費用由反訴原告負擔百分之二，餘由反訴被告負擔。
    事    實
甲、原告即反訴被告方面：
壹、本訴部分：
一、聲明：
  (一)先位聲明：
  (1)被告應給付原告新台幣二百六十萬元及自民國八十九年十月二十五日起按年利率
    百分之六計算之利息。
  (2)請准提供現金或等值之有價證券為擔保宣告假執行。
  (二)備位聲明：
  (1)被告應給付原告新台幣七十八萬元及自起訴狀繕本送達日起按年利率百分之五計
    算之利息。
  (2)請准提供現金或等值之有價證券為擔保宣告假執行。
二、陳述：
  (一)原告於民國八十七年間向被告購買檢測儀器一批，包括由Linger RF Enclosures
    Inc.所生產之六公尺乘以三公尺乘以二點八公尺之電波隔離室（價格為美金八萬
    元，依照當時匯率折算為新台幣二百六十萬元）、閉路電視監視系統、靜電放電
    測試儀、頻譜分析儀及擴大器，以及相關測試設備等五大部分，上開儀器必須經
    過嚴密之專業組裝且測試合格，方能發揮其檢測電波之基本效能，若其中之一有
    所瑕疵，則測試結果即會有誤，整個系統無法發揮其基本效能，而根據證人張錦
    沛所為證述，亦可證明系爭電波隔離室檢測儀器係指上開各部分所組成，非單指
    電波隔離室主體本身而已，且本件全部儀器係單一之買賣契約，並非五個契約關
    係，至耕興公司相關檢測儀器係分別向不同公司購買，則與本案無涉。
  (二)系爭電波隔離室之目的，確在以器材特性防阻或消除外在電波，方便在其中利用
    其他儀器進行電波測試，而該電波隔離室並無法單獨運作，故原告所指之電波隔
    離室檢測儀器乃包括電波隔離室主體本身及其不可分離之相關儀器全部，原告向
    被告購買者乃一整套不可分離之檢測儀器。而原告向被告購買時，係連同其他配
    套設備一次向被告公司訂購，此由原告公司之請購單係在同一紙內及簽約日期同
    為八十七年九月十一日之合約五紙，並證人張錦沛所為證述內容可以證明。
  (三)由於原告為高科技產品生產公司，所製造之產品均需經過嚴格之品質控制，並以
    系爭檢測儀器作為品質控管之工具，為此，原告於購買系爭儀器前，即一再向被
    告表示所銷售之儀器必須保證決無瑕疵，以達到原告無瑕疵之檢測功能，否則將
    造成原告無可彌補之損害。而被告於兜售此依檢測儀器時，一再向被告保證該批
    儀器為國外名廠所製作，必定品質無瑕疵，可以達到百分之百檢測之工作，並一
    再向原告保證，該公司為該批儀器之在台代理商，對於系爭儀器有絕對之信心，
    且為取信於原告，故應允願在簽約時開具一紙為貨款百分之三十之保證支票，俟
    組裝測試驗收合格後，退還被告。若原告發現所購儀器有任何瑕疵時，可以提示
    兌現，原告為此而信賴被告向該公司購買系爭儀器，並收受被告所交付金額為電
    波隔離室貨款百分之三十之支票一紙。
  (四)嗣因貨到組裝後發現瑕疵，驗收不合格，而由於被告一再向原告保證將修復瑕疵
    ，遂要求被告公司開立一紙與隔離室主體價格相同之保證支票予原告，而原告則
    將上開百分之三十支保證票交還被告。被告旋交付一紙金額為新台幣二百六十萬
    元、發票日為八十八年二月二十八日、付款人為台灣中小企業銀行林口分行、號
    碼為ＡＳ0000000號之支票，而由此亦可知原告確實於貨到組裝發現瑕疵
    後，即於八十八年二月二十八日前通知被告。
  (五)系爭儀器交付後，原告委託第三人耕興股份有限公司（以下稱耕興公司）對系爭
    儀器進行檢查與驗收，耕興公司為國內規模最大且最先進之測試實驗室，其所為
    之驗收報告乃根據其專業且客觀之技術與知識所製作，而經耕興公司檢查之結果
    ，依據該公司於八十八年五月二十三日所提出之檢查報告所載：「系爭儀器有下
    列缺失：１天線架垂直、水平及上升、下降動作瞬間３０ＭＨＺ～５０ＭＨＺ有
    雜訊產生，並判斷可能原因是控制訊號線隔離度較差，致控制器操作時易產生干
    擾，並建議更換較好之控制訊號線。２以Broad  Band SG量測時發現３０ＭＨＺ
    ～８０ＭＨＺ頻段增益異常，並判斷可能原因是１擴大器（Pre-Amplifier）之
    低頻增益有問題；２所使用之３Ｇ天線體積較大，易造成近場效應及反射較強之
    問題。」，此與被告公司實際經營者蔡義雄於八十八年十月六日致原告公司函中
    所自認之內容２所載之瑕疵一致。
  (六)為此，原告一再請求被告公司進行補正或修補，被告公司卻一再拖延無法修復，
    故原告即表示將依據雙方原所約定，解除契約並將被告所開具之支票提示兌現，
    被告公司即一再向原告要求勿將該紙支票提示兌現，並希望延長瑕疵修補期間，
    且保證必將系爭儀器之瑕疵予以修復，並願另開具一紙金額相同，發票日為八十
    八年十二月三十日之支票（以下稱系爭支票）作為交換，充為在八十八年十二月
    三十日前修復瑕疵之保證，屆時若未將瑕疵修復，則原告即可以將該支票提示兌
    現，取回全部貨款，原告基於商業情誼遂予同意，並收受被告所簽發之另紙發票
    日為八十八年十二月三十日之同額支票。期間被告公司為無法修復瑕疵一事，曾
    先後於八十八年九月十五日、同年九月二十九日、同年十月六日致函原告，並表
    示歉意。然終因被告一直無法修復瑕疵，原告不得以遂於八十九年二月十日以存
    證信函通知被告將逕就所交付之系爭支票提示請求付款。未料，原告將該紙支票
    提示後，竟遭以印鑑不符退票，經與被告前所交付之支票核對結果，發現所蓋用
    之印鑑均為無效之印鑑，至此原告始知受騙，而被告僅係意在詐騙原告延長瑕疵
    修補期限，而經原告與被告聯絡後，被告即拒絕進行進一步之修補或給付票款、
    返還貨款之協商，足見系爭檢測儀器確實存有無法解決之瑕疵，且此瑕疵造成整
    批儀器無法發揮其應有之效用。另由於被告迄未更換儀器解決，是自無再進行進
    一步測試之必要。
  (七)被告辯稱該電波隔離室既可由原告所聘之第三人進行測試，並做出檢測報告，即
    表示該電波隔離室並無品質或效能上之瑕疵云云，然依據檢測報告顯示之結果，
    乃無法正常運作，此有系爭儀器所做成之檢測突擊耕興公司無瑕疵檢測儀器所做
    成之檢測圖可資比較證明，而因系爭儀器無法正常運作，檢測結果所得乃為錯誤
    之數值，確實存有重大瑕疵，此由證人陳天賜就卷附檢測圖證稱：依據圖形顯示
    ，在低頻時反射嚴重、高頻時訊號過強，且依據現行標準測試需檢驗之範圍是從
    ３０ＭＨＺ～１ＧＨＺ，所以不能只擷取其中一段，依現狀系爭電波隔離室不能
    達到應有之效果等語亦可得證，為免造成更大損失，原告公司乃完全依賴耕興公
    司之檢測結果作為調校之依據，系爭儀器毫無用武之地，自不得認為系爭儀器無
    瑕疵，否則如不顧檢測所得數據正確與否，則只需任何密閉空間即可，並不需花
    費如此高價購買設備。
  (八)至被告辯稱保證支票僅係為保證貨到而已云云，惟依據合約書中約定，係以全額
    信用狀為付款方式，已足以達到擔保該批貨物之到達，無須再以保證支票擔保其
    貨到之風險，且於合約書中亦已約定，被告所開具之保證支票俟貨到組裝驗收合
    格後退還被告，更可見該等票據確為被告保證該批檢測儀器組裝測試驗收合格無
    瑕之保證。而該金額為新台幣二百六十萬元之支票既為系爭檢測儀器無瑕疵之擔
    保，系爭儀器經鑑定後又有瑕疵而被告無法修復，依據民法第三百六十條規定，
    原告自得請求新台幣二百六十萬元為本件債務不履行之損害賠償。
  (九)被告自始以印鑑不符之票據訛詐原告，直到遭退票後原告方知受騙，且原告一直
    善意請被告出面解決，被告均一再推託，顯見被告係在交易之初，即明知該貨物
    存有瑕疵而故意不告知原告。是關於被告抗辯原告位於六個月內行使解除權或減
    少價金抗辯云云，依據民法第三百六十五條第二項規定，原告不受六個月期間之
    限制，原告解除契約或請求減少價金均無不合。
  (十)系爭儀器之瑕疵，並非限於材質，凡尺寸、材質、施工及儀器搭配等皆可能造成
    無法正常運作，被告既然簽發支票擔保系爭儀器無瑕疵，其所負瑕疵擔保責任應
    解釋為保證所出售之電波測試儀器於貨到組裝後，經測試驗收合格，只需該批儀
    器無法驗收合格，被告依法即需負瑕疵擔保之責，原告依法可以解除契約請求返
    還價金或減少價金。況系爭電波隔離室之尺寸亦係由被告依其專業所設計，此亦
    為證人張錦沛所證述明確，則若尺寸有瑕疵，亦屬可歸責於被告之事由。
  (十一)為此，原告依據票款請求權、解除契約之返還價金及損害賠償請求權、物之瑕疵
    擔保之減少價金請求權，為先位及備位之聲明請求。
貳、反訴部分：
一、聲明：反訴原告之訴駁回。
二、陳述：
  (一)該保證支票為反訴原告為擔保儀器無瑕疵之保證支票，且兩造訂約之初，並約定
    俟該系爭儀器組裝測試合格後，方才退還反訴原告，該系爭儀器既然自始至終皆
    未測試驗收合格，反訴被告即不負返還之義務。
  (二)反訴原告請求給付之貨款，與本訴部分並無關連，此從反訴原告提出之證據所示
    之細目、價金，與原告提出之請購單所載細目及價格完全不符即可證明，且反訴
    被告對此從未主張反訴原告所請求之上開器材尚未驗收通過而拒絕給付，其請求
    自屬於法不合。
  (三)且觀之反訴原告所提出之單據上所載日期，分別為八十八年一月二十七日、四月
    二十四日及五月一日，迄今皆已罹於民法第一百二十七條第八款規定之二年短期
    時效，是其請求亦屬無理由。
參、證據：提出合約書五紙、支票二紙、被告公司函三件、測試結果圖四紙及退票理
    由單、耕興公司驗收報告、內湖民權郵局第二十四號存證信函、請購單、耕興公
    司基本資料查詢結果、耕興公司簡介與認證資料各一份等影本、系爭儀器照片七
    幀等為證，並聲請訊問證人張錦沛、陳天賜。
乙、被告即反訴原告方面：
壹、本訴部分
一、聲明：如第一項主文所示，並聲明願供擔保請准免為假執行。
二、陳述：
  (一)依據採購合約所載，原告所採購者，係電波隔離室一組，總價為美金八萬元，折
    合新台幣二百六十萬元。而依據報價單及型錄所示，該電波隔離室係用以隔離或
    消除背景環境中之電波，以便在隔離環境中另外進行電波測試，是電波隔離室是
    否有瑕疵，應以是否可以有效隔離外在電波而得以在其中另作電波測試為標準。
  (二)本件系爭電波隔離室業已貨到組裝並可以在其中進行電波測試。原告所提出之檢
    測報告，係由第三人在電波隔離室中另進行電波測試而製作，並非對於電波隔離
    室之隔離或消除電波效果作檢測之報告，亦即並非電波隔離室有瑕疵之報告，但
    已足以證明其隔離電波之效果已足以在該電波隔離式內另作電波測試，即表示該
    電波隔離室並無品質或效能之瑕疵，原告片面主張解除契約或減少價金均無理由
  (三)原告於通知主張其瑕疵後六個月內未行使解除契約之權利，其權利應歸於消滅。
    而系爭電波隔離室並無瑕疵，原告亦無片面要求減少價金之理，況其於通知主張
    瑕疵後六個月內未行使減少價金之權，其權利亦告消滅。上開原告未於六個月內
    行使解除契約或減少價金之權利而時效消滅，均不因被告是否故意不告知瑕疵而
    受影響。
  (四)原告主張系爭支票乃用於擔保該電波隔離室契約之履行，而電波隔離室經貨到組
    裝後足以供在其內進行電波測試，即無瑕疵，原告對於被告無該支票之票款請求
    權，並應將支票返還被告。再原告就系爭票款自退票日八十九年十月二十四日起
    算迄今已逾一年始行訴求，對於被告之票款請求權亦已罹於時效消滅，而其利息
    請求同屬無據。
  (五)系爭電波隔離僅為一組裝的房間，並非檢測儀器一批，且係原告依據其需求指定
    特定空間，要求被告量身定作，亦非被告強力推銷所致。而被告未曾如原告所稱
    擔保該批產品無瑕疵，原告也未曾如所主張與被告就此交涉。原告如對於品質有
    特別要求，當可將之訂入契約條款，而交易條件既未特別約定，即應適用法律之
    規定，原告主張並非可採。
  (六)系爭支票並非保證該電波隔離室無瑕疵之用，亦非作為原告屆期將支票提示以進
    行解除契約取回貨款之保證。
  (七)依據原告所簽立之合約書及採購單記載，可知各買賣標的乃由不同廠牌之產品所
    拼湊，來源生產國亦不相同，各標的物均得各自獨立運作，無不可分性。又原告
    以不同之採購單分別採購，並分別訂立不同之合約書，以不同方式分別付款，且
    有部分未付。而所採購之產品中，僅有電波發射天線、天線架、旋轉台、測試棒
    屬於電波測試儀器，頻譜分析儀器、跨大器為分析用儀器，屬輔助器材，並非電
    波測試儀器，另靜電放電測試儀則又為他用，與原告欲進行之電波測試毫無關連
    ，閉路電視監視系統為監視電波測試進行程度之輔助器材，並非測試器材，而其
    採購又分別獨立，並屬可分，無被告擔保各不同採購物其品質效用有一貫性之特
    約存在。此與證人陳天賜證稱耕興公司除向被告購買電波隔離室外，均另自行購
    置相關儀器亦可得證，至原告公司是否以一張採購單向被告採購，乃屬原告公司
    內部問題，與各買賣契約是否不可分無關，本件多件採購本即由原告主動提出，
    且經多方比價，並非被告要求，非整套採購，即本件電波隔離室與測試儀器之購
    買之間並無不可分之理，原告僅得就個別儀器買賣主張其法律效果。
  (八)原告所提出檢測報告，係原告片面委人做成，當時被告並未在場，檢測時並未將
    地板上額外鋪加之錫箔紙拿調以免電波不當折射，其檢測方法亦屬堪虞，被告否
    認其所提出之驗收報告係在合理條件下進行，而原告無法證明係在合理條件下進
    行檢測。況依據證人陳天賜證述，需進行至少三次檢測方能分辨何者有瑕疵及其
    成因，已進行者僅有一次，原告並未通知進行第二次及第三次之檢測，因為儀器
    並未更換，故無法測試究竟是電波隔離室的問題還是儀器的問題等語，是所為證
    述不能據以認為系爭電波隔離室有何瑕疵。
  (九)況陳天賜亦證稱：該檢測報告第一項所見缺失，可能係因訊號線包覆不良所致；
    所見缺失第二項可能是因為天線尺寸太大及電波隔離室尺寸太小造成，可能不是
    隔離室或其材質之問題等語，均不能證明系爭電波隔離室有何瑕疵。再證人陳天
    賜並又證稱無法確認系爭電波隔離室之材質有問題等語，況本件原告自承該電波
    隔離室一直在使用中，並於其中自行做電波測試及依其檢驗而修改，僅於送認證
    前在耕興公司做一次確認性之檢測，亦足以證明系爭電波隔離室確實可達其購買
    之目的，而該確認性之檢測，實乃出於原告因該電波隔離室並非定規尺寸，恐有
    誤差，為求心安而進行，該檢測所支出者亦非必要費用而為有益費用。
  (十)至證人張錦沛本屬原告公司之員工，即有利害關係，其所為證述乃故意扭曲事實
    ，矛盾偏頗不實，不可憑信，況其證述內容反足以證明系爭電波隔離室乃根據原
    告公司內部空間而指定，如因此不合原廠標準規格而產生問題，亦應由原告負擔
    其不利益。
  (十一)原告請求減少百分之三十之價金，惟契約約定百分之三十之保證票，僅為支付保
    證票之約定，並非支付保證金之約定，且不能引申為驗收不通過即應支付百分之
    三十之保證金予原告，更不能據為減少價金之額度，至於被告印鑑是否誤蓋，並
    不影響於發票之效力，原告就此指摘並無實益。
  (十二)原告起訴原未主張損害賠償其迄於九十一年四月二十五日準備書狀提出該請求，
    實為訴之追加，被告不予同意，況其主張新台幣二百六十萬元之保證票約定，係
    預定損害賠償總額預定之約定，亦屬無據。
貳、反訴部分
一、聲明：
  (一)如主文第三項所示。
  (二)反訴被告應給付反訴原告新台幣五萬五百零五元及自起訴狀繕本送達翌日起迄清
    償日止按年息百分之五計算之利息。
二、陳述：
  (一)反訴原告由反訴被告指定尺寸之電波隔離室一組予反訴被告，價金為美金八萬元
    ，折合新台幣二百六十萬元。兩造原約定由反訴原告開具面額為貨價百分之三十
    之支票以擔保貨到及測試，惟因該貨物係轉向美國廠商訂購，應美國廠商要求，
    反訴原告要反訴被告逕向美國廠商開立貨價全額之信用狀，反訴被告因恐其依要
    求開出信用狀後貨卻未到，又無已向反訴原告給付價金之證據，因而翻悔改要求
    由反訴原告開立貨價百分之百之保證支票以擔保貨到，反訴原告（起訴狀誤繕為
    反訴被告）即依其要求辦理。
  (二)系爭電波隔離室乃一種組裝之空間，目的在以器材特性妨阻或消除外在電波，以
    方便在其中利用其他儀器進行電波測試，並非儀器。反訴被告於本訴中稱係儀器
    一批，目的乃在截取其他儀器之測試報告混充為電波隔離室之測試報告。本件系
    爭電波隔離室業已貨到並組裝測試完畢，並無品質或效用瑕疵，反訴被告亦不能
    證明該電波隔離室本身有何瑕疵，即應返還前開保證票據。
  (三)至反訴被告另向反訴原告採購其他廠牌之測試儀器，貨到並進行測試後，雖反訴
    被告委任第三人鑑定所提出之鑑定報告中低頻線型不是十分完美，卻無任何減損
    品質或效用之瑕疵。
  (四)詎反訴被告卻不顧商業信譽，以另向反訴原告所購買之其他儀器有瑕疵為理由，
    拒不返還該電波隔離室買賣之保證支票，並以提示為手段要脅，反訴原告不得已
    遂按其要求以聲明所示之支票交換，並再進行其他測試，嗣因反訴被告仍不滿意
    ，將系爭支票提示而遭退票。
  (五)惟該紙支票僅擔保電波隔離室之貨到組裝，即將測試亦列為擔保範圍，然該項組
    件並無瑕疵，亦無任何測試報告可證其有瑕疵存在，是反訴被告自應將該紙支票
    返還反訴原告。
  (六)反訴被告為配合系爭電波隔離室之測試使用，另向反訴原告購買固定式基架；攝
    影機、廣角鏡頭、塑膠加長支架、有聲監視器；Ｄｉｓｃｈａｒｇｅ  Ｇｕｎ
    ｆｏｒ８０１２等物品，總價為新台幣五萬五百零五元，且均已交貨，惟因反訴
    被告藉口驗收不合格而遲不付款，為此，反訴原告自得請求給付上開貨款及遲延
    利息。
  (七)反訴被告雖以時效抗辯，然雙方約定之請款條件，乃於驗收通過時為之，屬附條
    件之行為，反訴被告迄今主張驗收並未通過，被告自無法請求付款，今於訴訟上
    已證明反訴被告不能證明未通過驗收，則反訴原告以不正當行為阻止條件成就，
    依法應視為條件已成就，反訴原告則因條件成就而得以行使請求權，反訴原告之
    貨款給付請求權並未罹於消滅。
參、證據：提出報價單、採購單、合約書、出貨發票、支票、銷貨單、統一發票、電
    波隔離室型錄等影本為證。
    理    由
甲、程序方面：
  (一)本訴部分：按訴狀送後，原告不得將原訴變更或追加他訴，但被告同意或請求之
    基礎事實同一或不甚礙被告之攻擊防禦及訴訟之終結者不在此限，民事訴訟法第
    二百五十五條第一項第一款、第二款、第七款及第二項定有明文。又被告於訴之
    變更或追加無異議而為本案之言詞辯論者，視為同意變更或追加。本件被告於九
    十一年八月九日具狀向本院表明不同意原告追加有關民法第三百五十九條之損害
    賠償請求權，惟原告起訴時雖未表明依據該規定請求損害賠償，然其所本之事實
    與其餘訴訟標的所本之基礎事實均無不同，並無礙於被告之攻擊防禦與訴訟之終
    結，是其所為此部分追加依法應予准許。況原告於九十一年四月二十五日具狀時
    追加該部分訴訟後，本院曾先後開庭四次，被告對此均未加爭執而為本案之言詞
    辯論，是依據上開規定，以視為同意原告之追加，其嗣後就此復加爭執，不能認
    為有據。
  (二)反訴部分：反訴被告抗辯反訴原告所提起關於給付貨款部分之反訴，與本訴之標
    的及其防禦方法不相牽連，而認為不得提起反訴。惟有關於本件反訴原告所請求
    之貨款，其買賣標的為固定式基架；攝影機、廣角鏡頭、塑膠加長支架、有聲監
    視器；Ｄｉｓｃｈａｒｇｅ  Ｇｕｎ  ｆｏｒ  ８０１２等物品，且反訴被告亦
    不否認該等貨品之購買，與本訴部分原告所主張之電波隔離室儀器設備之運作瑕
    疵擔保責任有所關連，其攻擊防禦方法與本訴部分均涉及瑕疵有無之認定，是應
    認為其追加與民事訴訟法第二百六十條第一項之規定相符，應予准許。
乙、實體方面：
壹、本訴部分：
一、本件原告起訴主張：原告向被告購買電波測試儀器一批，包括電波隔離室（價格
    為美金八萬元，依照當時匯率折算為新台幣二百六十萬元）、閉路電視監視系統
    、靜電放電測試儀、頻譜分析儀及擴大器，以及相關測試設備等五大部分，上開
    儀器必須經過嚴密之專業組裝且測試合格，方能發揮其檢測電波之基本效能。且
    本件全部儀器係單一之買賣契約，並非五個契約關係，故系爭電波隔離室檢測儀
    器乃包括電波隔離室主體本身及其不可分離之相關儀器全部。而原告向被告購買
    時，係連同其他配套設備一次項被告公司訂購，原告於購買系爭儀器前，即一再
    向被告表示所銷售之儀器必須保證絕無瑕疵，被告亦向原告保證必定品質無瑕疵
    嗣因貨到組裝後發現瑕疵，驗收不合格，而由於被告一再向原告保證將修復瑕疵
    ，遂要求被告公司開立一紙與隔離室主體價格相同之保證支票予原告，而原告則
    將上開百分之三十支保證票交還被告。系爭儀器交付後，原告委託第三人耕興公
    司對系爭儀器進行檢查與驗收，依據該公司於八十八年五月二十三日所提出之檢
    查報告系爭電波隔離室有諸多瑕疵。為此，原告請求被告公司進行補正或修補，
    被告公司卻一再拖延無法修復。為保證必將系爭儀器之瑕疵予以修復，被告另開
    具一紙金額相同，發票日為八十八年十二月三十日之支票作為交換，充為在八十
    八年十二月三十日前修復瑕疵之保證，屆時若未將瑕疵修復，則原告即可以將該
    支票提示兌現，取回全部貨款。然終因被告一直無法修復瑕疵，原告以存證信函
    通知被告將逕就所交付之支票提示請求付款。未料，原告將該紙支票提示後，竟
    遭以印鑑不符退票，經與被告所交付之第一紙支票核對結果，發現所蓋用之印鑑
    均為無效之印鑑，至此原告始知受騙，嗣後被告即拒絕進行進一步之修補或給付
    票款、返還貨款之協商，足見系爭檢測儀器確實存有無法解決之瑕疵，且此瑕疵
    造成整批儀器無法發揮其應有之效用，為此依據票款給付請求權、解除契約之價
    金返還請求權、損害賠償請求權請求判決如先位之聲明，縱認為先位聲明無理由
    ，則本於減少價金請求權，請求判決如備位之聲明云云。
二、被告則以：依據採購合約所載，原告所採購者，係電波隔離室一組，總價為美金
    八萬元，折合新台幣二百六十萬元。該電波隔離室係用以隔離或消除背景環境中
    之電波，以便在隔離環境中另外進行電波測試，是電波隔離室是否有瑕疵，應以
    是否可以有效隔離外在電波而得以在其中另作電波測試為標準。本件系爭電波隔
    離室業已貨到組裝並可以在其中進行電波測試。原告所提出之檢測報告，係由第
    三人在電波隔離室中另進行電波測試而製作，並非對於電波隔離室之隔離或消除
    電波效果作檢測之報告，亦即並非電波隔離室有瑕疵之報告，但已足以證明其隔
    離電波之效果已足以在該電波隔離式內另作電波測試，即表示該電波隔離室並無
    品質或效能之瑕疵。又原告於通知主張其瑕疵後六個月內未行使解除契約之權利
    ，其權利應歸於消滅。而系爭電波隔離室並無瑕疵，原告亦無片面要求減少價金
    之理，況其於通知主張瑕疵後六個月內未行使減少價金之權，其權利亦告消滅。
    上開原告未於六個月內行使解除契約或減少價金之權利而時效消滅，均不因被告
    是否故意不告知瑕疵而受影響。再原告就系爭票款自退票日八十九年十月二十四
    日起算迄今已逾一年始行訴求，對於被告之票款請求權亦已罹於時效消滅，而其
    利息請求同屬無據。依據原告所簽立之合約書及採購單記載，可知各買賣標的乃
    由不同廠牌之產品所拼湊，來源生產國亦不相同，各標的物均得各自獨立運作，
    無不可分性。又原告以不同之採購單分別採購，並分別訂立不同之合約書，以不
    同方式分別付款，且有部分未付。而所採購之產品中，僅有電波發射天線、天線
    架、旋轉台、測試棒屬於電波測試儀器，頻譜分析儀器、跨大器為分析用儀器，
    屬輔助器材，並非電波測試儀器，另靜電放電測試儀則又為他用，與原告欲進行
    之電波測試毫無關連，閉路電視監視系統為監視電波測試進行程度之輔助器材，
    並非測試器材，而其採購又分別獨立，並屬可分，無被告擔保各不同採購物其品
    質效用有一貫性之特約存在。本件電波隔離室與測試儀器之購買之間並無不可分
    之理，原告僅得就個別儀器買賣主張其法律效果。原告所提出檢測報告，係原告
    片面委人做成，且不足以證明系爭電波隔離室有何瑕疵，況本件原告自承該電波
    隔離室一直在使用中，益足以證明系爭電波隔離室可達其預定效用。而該電波隔
    離室之尺寸為原告所指定，如因此不合原廠標準規格而產生問題，亦應由原告負
    擔其不利益。另原告請求減少百分之三十之價金，惟契約約定百分之三十之保證
    票，僅為支付保證票之約定，並非支付保證金之約定，且不能引申為驗收不通過
    即應支付百分之三十之保證金予原告，更不能據為請求減少價金之數額等語，而
    聲明請求駁回原告之訴。
三、本件兩造於八十七年九月十一日簽訂合約書五份，由原告向被告購買電波隔離室
    、閉路電視監視系統、靜電放電測試儀、頻譜分析儀及擴大器，以及相關測試設
    備等物品，其中電波隔離室之價金為美金八萬元，折合新台幣為二百六十萬元。
    被告依據雙方就電波隔離室所簽訂之合約約定，開具總價百分之三十之保證票交
    付原告，嗣後被告另以發票日為八十八年二月二十八日、金額為貨價百分之百交
    付原告而取回原交付之保證票，後又另以相同金額、發票日為八十八年十二月三
    十日之支票一紙（即系爭支票）換回前開支票，而系爭電波隔離室等貨物，均已
    貨到組裝完成，俟原告將該支票提示後，遭以發票人簽章不對為由退票等情，為
    兩造所不爭執，且有採購單、合約書、支票、退票理由單等影本附卷可按，均堪
    認為真實。
四、本件兩造爭執要點在於：系爭電波隔離室有無瑕疵、電波隔離室與同日訂約買賣
    之其他儀器與設備有無不可分之關係、其他儀器設備之瑕疵是否在系爭保證票擔
    保範圍等項，茲謹分述如后：
  (一)關於系爭電波隔離室有無瑕疵部分：本件原告提出由耕興公司於八十八年五月二
    十三日所出具之驗收報告、測試電波圖形、被告公司相關人員致原告公司函件等
    文件，並聲請傳訊該報告之製作人即耕興公司員工陳天賜為證，而主張系爭電波
    隔離室確有瑕疵，然查：
  (1)上開由耕興公司所出具之驗收報告記載：「系爭儀器有下列缺失：１天線架垂直
    、水平及上升、下降動作瞬間３０ＭＨＺ～５０ＭＨＺ有雜訊產生，並判斷可能
    原因是控制訊號線隔離度較差，致控制器操作時易產生干擾，建議更換較好之控
    制訊號線。２以Broad  Band SG量測時發現３０ＭＨＺ～８０ＭＨＺ頻段增益異
    常，並判斷可能原因是１擴大器（Pre-Amplifier） 之低頻增益有問題；２所使
    用之３Ｇ天線體積較大，易造成近場效應及反射較強之問題。由於隔離室尺寸已
    無法變更，建議先行更換Pre-Amplifier 及天線再做進一步之確認」，是揆其內
    容，並不能證明系爭電波隔離室本身確有瑕疵，而僅係推斷可能原因為訊號線隔
    離度、擴大器低頻增益及隔離室尺寸與天線搭配之問題，並建議可能之改善方案
    而已，全未提及電波隔離室有何瑕疵，是尚不能據此認定原告所主張電波隔離室
    有瑕疵一節屬實。
  (2)依據原告所提之在系爭電波隔離室中進行測試所得之電波測試圖形與正常電波測
    試圖形比較之結果，其低頻與高頻部分皆出現異常，此固為被告所不否認，然此
    亦僅可能是如上所述相關測試儀器與電波隔離室搭配所致，並不必然是電波隔離
    室有瑕疵所導致的結果。
  (3)關於原告所提出被告公司相關人員致予被告公司函件為真正一節，被告並未加以
    爭執，然細繹其內容，均未直接或間接承認電波隔離室為有瑕疵，而係關於改善
    方案、改善進度與結果之討論，其中於八十八年十月六日蔡義雄致劉其祥函件中
    ，並確認該公司工程部門提出報告顯示電波隔離室一切均符合規格，是有關原告
    所提出之相關函件，亦不足以作為電波隔離室有瑕疵之佐證。
  (4)再就證人陳天賜所為證述內容觀之，其乃證述：在第一次測試時，如驗收報告上
    所提示之問題時，並不能確認究竟是電波隔離室本身，還是配套儀器所產生之瑕
    疵，之後因為原告並未進一步通知，所以沒有再測試，因為現在儀器還沒有換，
    所以無法測試究竟是電波隔離室的問題，還是儀器的問題，也無法確認是否為材
    質的問題，可能是天線長度與隔離室尺寸的問題等語，是依其所為證述內容，亦
    不能確定該電波隔離室有無原告所指之瑕疵。
  (5)是本件綜據上開原告所舉證據，固得以證明以原告向被告購買之相關儀器、設備
    ，在該電波隔離室內進行電波測試之結果，於高頻與低頻部分，並無法得到正確
    數值，但確不足以證明系爭電波隔離室本身有何瑕疵或因尺寸關係而導致整體效
    用無法發揮之事實存在，是原告此部分主張，已不能認為可採。
  (二)關於原告於八十七年九月十一日與被告簽訂合約書五份，由原告向被告購買電波
    隔離室、閉路電視監視系統、靜電放電測試儀、頻譜分析儀及擴大器，以及相關
    測試設，是否應認為係如原告所主張有不可分關係部分，原告該等主張已為被告
    所否認。經查：
  (1)雖證人即原告公司職員張錦沛到庭證稱：相關規格、儀器都是由被告公司針對原
    告公司場地所設計，被告公司告訴我們需要採購哪些設備，由我們單位下單採購
    ，接著由被告公司報價，就被告公司所告知之項目，我們並無更動云云，然審其
    本為原告公司之員工，證詞已非無迴護之嫌，況縱所言屬實，各該部分採購乃係
    針對不同類型、性質、品牌物品所為，雙方成立買賣契約時，即使是將全部訂在
    同一份契約上，也不必然有不可分之關係，仍應視其性質上是否確屬不可分離而
    定。而原告主張如不整批採購則無法發揮作用一節亦然，蓋某儀器、設備有其個
    別效用，亦可能在搭配其他儀器設備時有整體效用，但如有同種類、效能之物可
    供選擇時，自亦可以其他同種類或同效能之物取代之，不能僅以整體效用上必然
    需要配備某種功能之設備或儀器，即認為特定物彼此間有不可分之關係。
  (2)參諸原告所提出八十七年九月十四日之請購單，其上雖將上開五部分之設備、儀
    器同列其上，然由該請購單下方所經手簽辦、批示人員觀之，乃屬原告公司內部
    決策簽辦之文書，並不能認為對外有何效果可言。
  (3)再由兩造所簽訂之合約書及原告公司交付被告之採購單內容以論，就各該部分均
    為分別採購、分別訂立合約、分別計價，更甚者，其出產廠商不同、生產國別不
    同、計價幣別不同，即各該貨品並非全套併購，且無證據證明非使用各該特定產
    品，則買賣契約無法成立或達其預定之效用，此從證人陳天賜證稱耕興公司除電
    波隔離室係向被告公司購買外，其餘儀器設備乃自行另購等語亦可得證。況佐以
    被告所提出關於電波隔離室之報價單上，被告公司於報價當時亦未並就其他儀器
    設備報價予原告，是可認被告就此所為答辯，即各該部分並無不可分之關係一節
    ，要屬可採。
  (4)則系爭電波隔離室與其他儀器、設備間，既無法認為係屬一體而不可分，其他同
    時購買儀器設備是否有所瑕疵而導致整體效能上之欠缺，即應分別以觀，而本件
    又無證據顯示該電波隔離室有品質或效用上之瑕疵，其他儀器設備部分也沒有明
    確之證據證明特定標的物有瑕疵存在，是原告無論以系爭電波隔離室或其他儀器
    設備有所瑕疵，主張被告應給付擔保票據之票款及解除全部契約，均屬無據，而
    其以契約經解除進而主張被告應返還價金及給付損害賠償，亦不能認為可採。
  (三)雖被告辯稱該保證支票僅係為擔保貨到組裝完成，並非為保證無瑕疵云云。然系
    爭保證支票乃在電波隔離室貨到組裝完成後所簽發，此亦為被告所不爭執，則當
    時既已貨到組裝完成，如擔保之範圍確如被告所稱，即已無再另行簽發支票交付
    原告之必要，被告即無理由一再簽發支票換回原交付之舊票據，是已徵其此部分
    辯解不可採取，而原告主張該支票係為保證電波隔離室無瑕疵為有據。惟本件並
    無證據證明電波隔離室有何瑕疵已如前述，至另外買賣標的物，固可能存有某種
    瑕疵導致無法使整體達到一定效能，然依據上揭各合約書之記載觀之，本件僅電
    波隔離室之合約書上，有特別約定被告應開具保證票交付原告，且系爭保證支票
    之金額，復與電波隔離室之價金完全相符，又其他採購物品之價額分別亦高達美
    金九千三百元、美金一萬一千九百元、美金二萬二千八百元、新台幣三萬五千元
    ，如系爭支票擔保範圍及於各該部分，則該支票金額應更高於此等情以論，亦足
    以認為系爭保證支票擔保無瑕疵之範圍，僅專指電波隔離室，並不及於其他部分
    ，是無論其他採購儀器設備是否存有瑕疵，均不在系爭擔保支票擔保之範圍內，
    而在為直接前後手之兩造間，被告均得以電波隔離室並無瑕疵不負瑕疵擔保責任
    之原因事實對抗原告，原告於法不得請求被告給付票款。
五、系爭電波隔離室既無瑕疵，被告即無應負擔保責任之問題，原告援引民法第三百
    五十九條之規定，請求減少貨款百分之三十即新台幣七十八萬元，亦屬無據。
六、綜合上開所述，本件原告主張買賣之標的物有瑕疵，而以先位聲明請求給付票款
    、解除契約之損害賠償及返還價金，與以備位聲明請求減少價金，均不能認為有
    據，應予駁回，其假執行之聲請亦失所附麗，應併予駁回之。至兩造其餘攻擊防
    禦方法，經核均與本件判斷無影響，於茲爰不一一贅述
貳、反訴部分：
一、反訴原告起訴主張：系爭支票僅擔保電波隔離室之貨到組裝，即將測試亦列為擔
    保範圍，然該項組件並無瑕疵，亦無任何測試報告可證其有瑕疵存在，是反訴被
    告自應將該紙支票返還反訴原告。又反訴被告為配合系爭電波隔離室之測試使用
    ，另向反訴原告購買固定式基架；攝影機、廣角鏡頭、塑膠加長支架、有聲監視
    器；Ｄｉｓｃｈａｒｇｅ  Ｇｕｎ  ｆｏｒ  ８０１２等物品，總價為新台幣五
    萬五百零五元，且均已交貨，惟因反訴被告藉口驗收不合格而遲不付款，為此，
    反訴原告自得請求給付上開貨款及遲延利息等語。
二、反訴被告則以：系爭電波隔離室有瑕疵存在，反訴被告請求反訴原告給付票款，
    其請求返還票據已無理由。至反訴原告請求給付之貨款，反訴被告對此從未主張
    反訴原告所請求之上開器材尚未驗收通過而拒絕給付。且觀之反訴原告所提出之
    單據上所載日期，分別為八十八年一月二十七日、四月二十四日及五月一日，迄
    今皆已罹於民法第一百二十七條第八款規定之二年短期時效，是其請求亦屬無理
    由等語置辯。
三、反訴被告除本訴部分所述，有收受系爭支票，及向反訴原告購買相關儀器設備外
    ，另有向反訴原告購買總價為新台幣五萬零五百零五元之固定式基架；攝影機、
    廣角鏡頭、塑膠加長支架、有聲監視器；Ｄｉｓｃｈａｒｇｅ  Ｇｕｎ  ｆｏｒ
    ８０１２等物品，並尚未給付貨款等情，為兩造所不爭執，且有銷貨單、統一發
    票附卷可稽，均堪認為真實。
四、本件爭執要點在於反訴被告是否負有返還系爭支票及給付價款之義務，又關於給
    付價款部分是否業已罹於時效消滅等情，茲分論如左：
  (一)本件系爭支票係為擔保電波隔離室並無瑕疵，而該電波隔離室反訴被告並無法舉
    證證明確有何瑕疵存在均已如本訴部分所載，則該電波隔離室既已交付反訴被告
    ，且經反訴被告使用經年，該紙擔保支票所擔保之目的業已達成，且無何應由反
    訴原告負擔保責任之事由，是反訴被告自應將該支票返還，反訴原告此部分請求
    於法尚無不合。
  (二)按買受人對於出賣人，有交付約定價金之義務，民法第三百六十七條定有明文。
    又商人、製造人、手工業人所供給之商品或及產物之代價，其請求權因二年間不
    行使而消滅，民法第一百二十七條第八款亦有明文。本件反訴被告並不否認有上
    開反訴原告所主張之價金給付義務，惟辯稱從未拒絕付款，反訴原告之請求權已
    罹於消滅時效等語。查：
  (1)反訴原告雖主張系爭給付價金請求權係附有需經驗收合格之條件，需條件成就後
    始得請求，迄今於訴訟中經證明並無瑕疵，反訴原告始因而條件成就等情，然本
    件各儀器設備之買賣乃屬可分已如前述，而從雙方往來函件、上開耕興公司驗收
    報告及反訴被告於本訴部分之攻擊防禦，均未曾就此部分貨物主張有何瑕疵存在
    ，即使是反訴被告於本訴主張為整體不可分之買賣內容，亦未主張包括此部分在
    內，是已不能認為反訴原告所指係因反訴被告主張有瑕疵，以致條件未成就而不
    能請求付款一節為可採。
  (2)本件為貨物之銷售，依上開民法第一百二十七條第八款之規定，消滅時效為二年
    ，而參以反訴原告所提出之銷貨單上記載，系爭貨物之銷售日期分別為八十八年
    一月二十七日、四月二十四日及五月十日，迄至反訴原告於九十一年四月十一日
    具狀向本院起訴請求反訴被告給付時止，均已逾二年，即其時效皆已罹於消滅，
    反訴被告自得拒絕給付，是反訴被告時效抗辯於法有據，反訴原告此部分請求為
    不能准許。
五、綜上，本件反訴原告請求反訴被告返還系爭保證支票為有理由，應予准許，惟請
    求給付貨款部分因時效消滅而不能認為可採，是該部分應予駁回。
丙、據上論結，原告之訴為無理由，反訴原告之訴為一部有理由，一部無理由，依民
    事訴訟法第七十八、七十九條但書條判決如主文。
中　　　華　　　民　　　國　　九十一　　年　　　十　　　月　  二十九　　日
                                    臺灣士林地方法院民事第一庭
~B法　　　官　蕭錫証
右為正本係照原本作成。
如對本判決上訴須於判決送達後廿日內向本院提出上訴狀。
中　　　華　　　民　　　國　　九十一　　年　　　十一　　月　　   五　　 日
~B法院書記官　楊錫芬
